【裁判字號】    99,易,10
【裁判日期】    990324
【裁判案由】    詐欺
【裁判全文】
臺灣苗栗地方法院刑事判決                99年度易字第10號
公  訴  人  臺灣苗栗地方法院檢察署檢察官
被      告  乙○○
上列被告因詐欺案件，經檢察官提起公訴（98年度偵字第4759號
），本院判決如下：
    主  文
乙○○幫助犯詐欺取財罪，處有期徒刑月，如易科罰金，以新
臺幣壹仟元折算壹日，減為有期徒刑壹月又拾伍日，如易科罰金
，以新臺幣壹仟元折算壹日。
    事  實
一、乙○○明知現今利用報紙、廣告刊登或其他管道，向他人徵
    購或租用金融帳戶、提款卡等行為，均係財產犯罪集團為利
    用所收購之金融帳戶，用以掩飾、隱匿重大犯罪所取得財物
    而為之，且任何人均得在金融機構以自己名義申辦帳戶，並
    無身份、債信等關卡設限，若有意使用他人申辦帳戶，均與
    財產犯罪有密切關連，為一般人通知之常識。若交付帳戶存
    摺、印章或提款卡等得以利用前開帳戶之資料與犯罪集團成
    員，將可預見渠等將利用帳戶資料存取現金而造成他人財產
    損失之結果，而此結果之發生並不違反其本意，遂基於幫助
    詐欺取財罪之不確定故意，於民國94年5 月底6 月初某日，
    在不詳地點，將其所有之台新國際商業銀行股份有限公司帳
    號000-0000000000000000號現金卡帳戶之現金卡、密碼，提
    供予不詳詐騙集團成員使用。嗣該詐騙集團成員，即意圖為
    自己不法所有之詐欺犯意，於網路上刊登性交易廣告，佯稱
    可仲介性交易，94年5 月31日晚上，甲○○上網發現上開廣
    告後信以為真，乃依循廣告與對方取得聯繫，並於94年6 月
    3 日下午2 時33分許，依指示將新臺幣（下同）29,001元、
    1 萬元、3 萬元陸續匯入乙○○所有上開帳戶內，嗣覺有異
    始悉受騙而報案處理。
二、案經甲○○報請新竹市警察局第一分局報請臺灣苗栗地方法
    院檢察署檢察官偵查起訴。
    理  由
壹、程序部分：
    按被告以外之人於審判外之言詞或書面陳述，除法律有規定
    者外，不得作為證據，刑事訴訟法第159 條固定有明文。惟
    被告以外之人於審判外之陳述，雖不符同法第159 條之1 至
    之4 規定，而經當事人於審判程序同意作為證據，法院審酌
    該言詞陳述或書面陳述作成時之情況，認為適當者，亦得為
    證據；又當事人、代理人或辯護人於法院調查證據時，知有
    第159 條第1 項不得為證據之情形，而未於言詞辯論終結前
    聲明異議者，視為有前項之同意，同法第159 條之5 亦定有
    明文。其立法意旨在於傳聞證據未經當事人之反對詰問予以
    核實，原則上先予排除，惟若當事人已放棄詰問或未聲明異
    議，基於證據資料愈豐富，愈有助於真實發現之理念，且強
    化言詞辯論原則，法院自可承認該傳聞證據例外擁有證據能
    力。經查：本判決所引用之下列非供述證據、被害人甲○○
    於警詢時之陳述，性質上均屬傳聞證據，惟檢察官及被告於
    本院審理中調查證據時，知有刑事訴訟法第159 條第1 項不
    得為證據之情形，未於言詞辯論終結前聲明異議，且本院審
    酌上開言詞陳述作成時之客觀情況並無不當，並無不宜作為
    證據之情事，則依刑事訴訟法第159 條之5 之規定，認均具
    有證據能力。
貳、實體部分：
一、訊據被告乙○○對於上開犯罪事實於本院審理時坦承不諱，
    核與告訴人甲○○於警詢證述之情節相符，且有內政部警政
    署反詐騙案件紀錄表、新竹市警察局受理「人頭帳戶犯罪案
    件」管制表、台新國際商業銀行股份有限公司98年7 月13日
    台新總作服帳務字第09800007409 號函文、現金卡申請書、
    歷史交易查詢表、自動付款機客戶交易明細單各1 份在卷可
    稽。按刑法上之故意，分為直接故意（確定故意）與間接故
    意（不確定故意），「行為人對於構成犯罪之事實，明知並
    有意使其發生者」為直接故意；「行為人對於構成犯罪之事
    實，預見其發生而其發生並不違背其本意者」為間接故意。
    且幫助犯之成立，以行為人主觀上認識被幫助者正欲從事犯
    罪或係正在從事犯罪，且該犯罪有既遂之可能，而其行為足
    以幫助他人實現構成要件者，即具有幫助故意，並不以行為
    人確知被幫助者係犯何罪名為必要。而在金融機關開設帳戶
    ，請領存摺、提款卡之事，係針對個人身分之社會信用而予
    資金流通，具有強烈之屬人性，且今日一般人至金融機關開
    設帳戶並非難事，苟非供洗錢或犯罪等不法目的，依一般社
    會經驗法則判斷，實無必要隱匿自己名義之帳戶，而無故借
    用他人帳戶使用。況近來詐騙集團詐欺取財之犯罪類型層出
    不窮，該等犯罪，多數均係利用他人帳戶作為詐欺取財之出
    入帳戶，並經媒體廣為披載，被告為智慮成熟之人，縱使並
    不確知其交付帳戶對象犯罪行為之具體內容，然上開犯罪型
    態既為現今社會犯罪常態之一，對其帳戶至少將遭人作為詐
    欺取財犯行所得財物匯入及提領之工具使用，當為被告所可
    能預見，而該帳戶嗣確供他人犯罪之用，並不違背被告之本
    意，被告應具備幫助詐欺取財之不確定故意。是足認被告上
    開自白與事實相符，被告提供其上開現金卡帳戶之現金卡及
    密碼給不詳姓名之詐騙集團成員，應有幫助他人犯詐欺取財
    罪之不確定故意，本件事證明確，其犯行洵堪認定。
二、查被告提供其所申請之前開銀行帳戶之現金卡、密碼給犯罪
    集團成員使用，犯罪集團成員並持以向被害人甲○○詐欺取
    財，其係以幫助他人犯罪之意思，參與實施犯罪構成要件以
    外之行為，核屬詐欺取財罪之幫助犯。故核被告所為，係犯
    刑法第30條第1 項、第339 條第1 項之幫助詐欺取財罪。被
    告幫助他人實行犯罪，為幫助犯，應依刑法第30條第2 項之
    規定，按正犯之刑減輕之。爰審酌被告明知目前社會上詐騙
    集團犯案猖獗，時有利用人頭帳戶詐欺取財之情事，竟仍率
    爾將其申設之現金卡、密碼提供他人使用，使犯罪難以查緝
    ，等同助長犯罪，對社會秩序危害非輕，且對被害人亦造成
    損害，其行為實無可取，惟兼念其並未實際參與詐欺取財之
    犯罪，可責難性較小，又被告前並無刑事犯罪前科，素行良
    好（有臺灣高等法院被告前案紀錄表1 份在卷可稽）等一切
    情狀，量處如主文所示之刑。
三、按中華民國96年罪犯減刑條例業經總統於96年7 月4 日公布
    ，自同年7 月16日施行，本件被告所犯之罪，犯罪時間在96
    年4 月24日以前，經核尚無該條例第3 條所列不予減刑之情
    形（所犯雖屬該條例第3 條第1 項第15款之罪，然該罪之本
    院宣告刑並未逾有期徒刑1 年6 月），應依中華民國96年罪
    犯減刑條例第2 條第1 項第3 款規定，減其宣告刑之刑期2
    分之1 ，並審酌其年齡、職業、收入、社會地位等節，並諭
    知易科罰金之折算標準，以資儆懲。
四、據上論斷，應依刑事訴訟法第299 條第1 項前段，刑法第30
    條、第339 條第1 項、第41條第1 項前段，刑法施行法第1
    條之1 ，中華民國96年罪犯減刑條例第2 條第1 項第3 款、
    第7 條、第9 條，判決如主文。
本案經檢察官洪清秀到庭執行職務。
中    華    民    國    99    年    3     月    24    日
                  刑事第三庭  審判長法  官  柳章峰
                                    法  官  林佩儒
                                    法  官  許蓓雯
以上正本證明與原本無異。
如不服本判決應於收受判決後10日內向本院提出上訴書狀，並應
應敘述具體理由。其未敘述上訴理由者，應於上訴期間屆滿後20
日內向本院補提理由書( 均須按他造當事人之人數附繕本) 「切
勿逕送上級法院」。告訴人或被害人如對本判決不服者，應具備
理由請求檢察官上訴，其上訴期間之計算係以檢察官收受判決正
本之日期為準。
                                    書記官  徐一夫
中    華    民    國    99    年    3     月    24    日
附錄本判決論罪科刑法條全文
中華民國刑法第339條第1項
意圖為自己或第三人不法之所有，以詐術使人將本人或第三人之
物交付者，處 5 年以下有期徒刑、拘役或科或併科 1 千元以下
罰金。

司法院資訊處製作；財團法人民間司法改革基金會備份。
